臺灣高等法院刑事判決　　　　　　　 94年度交上訴字第126號
上　訴　人　甲○○
即　被　告
上列上訴人因公共危險等案件，不服臺灣板橋地方法院94年度交
訴字第46號，中華民國94年7月26日第一審判決（起訴案號：臺
灣板橋地方法院檢察署94年度偵字第18號），提起上訴，本院判
決如下：
    主  文
原判決關於駕駛動力交通工具肇事，致人死亡而逃逸部分撤銷。
甲○○被訴駕駛動力交通工具肇事，致人死亡而逃逸部分無罪。
    理  由
一、公訴意旨以：甲○○為銘華貨運有限公司之司機，係以從事
    駕駛營業曳引車為業務之人，於民國（下同）93年11月16日
    某時許，駕駛車牌號碼845GW號營業曳引車（子車之車牌號
    碼為89GY號），沿臺北縣土城市○○路往板橋市之方向行駛
    ，迨至同日上午10時59分許，途經臺北縣土城市○○路一段
    163號前時，本應注意車前狀況並隨時採取必要之安全措施
    ，且按當時情形亦無不能注意之情事，竟疏未注意，適有洪
    陳冊騎乘電動腳踏車行經該處，甲○○竟撞擊之，致洪陳冊
    受有嚴重頭部創傷、腹胸部鈍挫傷併內出血、左小腿嚴重壓
    傷併骨折及右手部骨折之傷害，詎甲○○於肇事後，竟未下
    車察看傷者傷勢，並將傷者送醫急救，反而駕車逃逸。嗣洪
    陳冊之女洪宜芬見狀將洪陳冊送往亞東紀念醫院急救，仍因
    傷重不治死亡（過失致死部分業經判決確定）。案經臺北縣
　　政府警察局土城分局報請相驗後自動檢舉偵辦。因認被告所
  　為，係犯刑法第276條第2項之業務過失致人於死罪嫌及同法
    第185條之4之肇事逃逸罪嫌，所犯上開二罪，犯意各別，罪
    名有異，請分論併罰等語。
二、按犯罪事實應依證據認定之，無證據不得推定其犯罪事實。
    又不能證明被告犯罪者，應諭知無罪之判決，刑事訴訟法第
    154條、第301條第1項分別定有明文。又事實之認定，應憑
    證據，如未能發現相當證據，或證據不足以證明，自不能以
    推測或擬制之方法，為裁判基礎（40年臺上字第86號判例參
    照）。再認定被告有罪之事實，應憑證據，如未能發現相當
    之證據，或證據不足以證明，自不能以推測或擬制之方法，
    以為裁判之基礎；且認定事實所憑之證據，其為訴訟上之證
    明，須達於通常一般人均不致有懷疑，而得確信其為事實之
    程度者，始得據為有罪之認定，倘其證明尚未達到此一程度
    而有合理之懷疑存在時，尚難為有罪之認定基礎；另苟積極
    證據不足以為不利於被告事實之認定，即應為有利於被告之
    認定，更不必有何有利之證據（30年上字第816號、40年台
    上字第86號、76年台上字第4986號判例）。而證人之證言固
    非不得做為認定被告犯罪事實之證據，惟須此項證言無瑕疵
    可指，且與事實相符者，始足當之，苟證人之證言有瑕疵時
    ，即不得做為不利被告認定之唯一依據。
三、公訴意旨認為被告涉犯上開二罪嫌，係以被告甲○○於警局
    初詢之供述及偵查自白、被害人家屬洪明輝及洪宜芬指述、
    證人賴建廷證述（肇事逃逸部分之證據）、道路交通事故現
    場圖、道路交通事故調查報告表、現場照片60張、台北縣政
    府警察局土城分局道路交通事故肇事人自首情形紀錄表、道
    路交通事故當事人酒精測定紀錄表、亞東紀念醫院診斷證明
    書、相驗屍體證明書及驗斷書等為主要論據。
四、上訴人即被告甲○○坦承業務過失致死之犯行，惟否認肇事
    逃逸之情事，辯稱略以：「不知道有撞倒人，是在工地排班
    時，被警察找到才知道有肇事」云云。經查：
(一)、被告駕車牌號碼845GW號營業曳引車（子車之車牌號碼為89
    GY號）在前揭時地，疏未注意車前狀況，撞擊被害人洪陳冊
    之電動腳踏車，致被害人倒地死亡等情，業據被告自白，並
    有道路交通事故調查報告表、道路交通事故現場草圖及道路
  　交通事故現場圖、道路交通事故調查報告表拍攝現場及肇事
    車輛之相片60張在卷可為佐證，堪認被告上開自白應與事實
    相符。又被害人因本件車禍受有嚴重頭部外傷、腹腔部鈍傷
    併內出血、左小腿嚴重壓傷併骨折、右手部骨折而不治死亡
    乙節，經臺灣板橋地方法院檢察署檢察官督同法醫師相驗屬
    實，製有相驗筆錄、相驗屍體證明書及驗斷書、亞東紀念醫
    院診斷證明書存卷可考。
(二)、按汽車行駛時，駕駛人應注意車前狀況，並隨時採取必要之
    安全措施，道路交通安全規則第94條第3項定有明文，被告
    駕駛車輛自應盡上開注意義務。而依附卷之交通事故調查報
    告表所載及現場相片所示，本件肇事時、地之天候晴，有日
    間自然光線，路面乾燥且無任何缺陷或障礙，視距良好，則
    肇事之時被告應無不能注意之情事，乃仍疏未注意被害人並
    採取必要之煞停、減速等措施而撞擊之，致被害人人車倒地
    受有前揭傷勢不治死亡，足認被告就本件被害人之死亡結果
    為有過失，並具有相當因果關係。
(三)、證人賴建廷即報案人雖證稱：「當時在臺北縣土城市○○路
    161號3樓上班時，位置離窗邊很近，聽到好幾部大卡車經過
    的聲音，聲音很大，然後聽到有車輛擦撞到東西的聲音，卡
    車的車廂也有跳起來的聲音，感覺車速變慢，就從窗戶向外
    看，看到被害人倒在路上，腳斷掉，之後就立刻打電話報警
    」等語，但證人並未親眼目擊車禍發生，而係聽聲音後從窗
    戶往外看，而證人先陳述「幾部大卡車經過的聲音，聲音很
    大」等語，且現場之為柏油路面被全部刨除，僅餘粗糙石子
    路面，有現場相片在卷可查（相卷第48頁），可見大卡車在
    肇事路段行走之際的確發出相當大聲音，而本件被告所駕之
    車總重35公噸，加掛子車，撞擊點在子車右後輪胎上（相卷
    第59頁相片），以被告所駕車身長度、重量（子車之車牌號
    碼為89GY號，車長907，車寬250，車高235，車重7.05公噸
    ，載重21.45公噸，相卷47頁相片、第74頁行車執照），加
    上連結狀態與撞擊點在右後輪胎上，以及撞擊之時間為白天
    交通繁忙之路段，又撞擊後被害人家屬得以迅速報警攔查數
    輛砂石車等各種情狀（相卷第27頁），依據經驗法則判斷，
    被告辯稱未能察覺發生交通事故，所陳之詞與常理並無違背
    ，至於未在震動路面與車上之身處於三樓之賴建廷均雖得以
    聽聞，然其並非處於車內，而係路旁之建築物，則其因與被
    告處於不同位置，其陳明能聽聞亦不違常理，但顯不得以處
    於不同位置之證人得以聽聞，即推論在不平路面行車之駕駛
    座車上之被告亦應聽聞或察覺甚明，則被告所辯不知撞擊等
    語尚堪採信，況被告經警通知即接受警察處理，且對於過失
    致死部分並不爭執，益見其並無肇事逃逸之故意。
(四)、綜上，本案尚未達於通常一般之人均不致有所懷疑，得確信
    其為真實之程度，而有合理性懷疑存在，本院無從形成有罪
    之確信。此外，復查無其他積極證據足資認定被告於前開時
    地駕車肇事後逃逸，自難以刑法第185條之4公共危險罪相繩
    ，則既不能證明被告犯罪，根據罪證有疑，利於被告之證據
    法則，依法應為無罪之諭知。
(五)、原審疏未詳察，遽對被告被訴駕駛動力交通工具肇事，致人
　　死亡而逃逸部分，論罪科刑，尚有未洽，本件被告上訴意旨
  　否認犯罪，指摘原判決關於駕駛動力交通工具肇事，致人死
    亡而逃逸部分不當，為有理由，應將原判決關於被告被訴駕
    駛動力交通工具肇事，致人死亡而逃逸部分撤銷改判，另為
    此部分無罪之諭知。
據上論斷，應依刑事訴訟法第369條第1項前段、第364條、第301
條第1項，判決如主文。
本案經檢察官侯千姬到庭執行職務。
中　　華　　民　　國　　94　　年　　10 　月　　12　　日
　　　　　　　　　刑事第十七庭  審判長法　官  鄭文肅
　　　　　　　　　　　　　　　　　　  法　官  林瑞斌
　　　　　　　　　　　　　　　　　　  法　官  施俊堯
以上正本證明與原本無異。
檢察官如不服本判決應於收受送達後十日內向本院提出上訴書狀
，其未敘述上訴之理由者並得於提起上訴後十日內向本院補提理
由書（均須按他造當事人之人數附繕本）。
                                      書記官  陳彥蕖
中　　華　　民　　國　　94　　年　　10　　月　　14　　日
